【裁判字號】    92,台上,2245
【裁判日期】    920424
【裁判案由】    盜匪
【裁判全文】
最高法院刑事判決                              九十二年度台上字第二二四五號
    上  訴  人  甲○○
右上訴人因盜匪案件，不服台灣高等法院中華民國八十九年十一月三十日第二審更審
判決︵八十九年度上更(一)字第八五三號，起訴案號：台灣板橋地方法院檢察署八十六
年度偵字第七三一八號︶，提起上訴，本院判決如左：
    主  文
原判決撤銷，發回台灣高等法院。
    理  由
本件原判決認定上訴人甲○○利用其曾至被害人黃碧蓮之台北縣永和市○○路一０四
巷十八號三樓住處裝設有線電視設備之機會，意圖為自己不法之所有，於民國八十六
年三月二十二日下午二時四十分許，面戴口罩，手持所有紅色刀柄之水果刀一把，侵
入黃碧蓮住處︵侵入住宅部分，未據告訴︶，喝令黃碧蓮不得聲張，否則要讓她好看
，隨即強押黃碧蓮進入臥房，致使黃碧蓮不能抗拒而至臥房梳妝台抽屜內取出新台幣
︵下同︶一千五百元交付與上訴人，惟上訴人嫌太少，命黃碧蓮趴俯於床上，再以隨
身攜帶之膠帶捆綁黃碧蓮之手腳，致使黃碧蓮無法抗拒，繼而自行至其他房間搜尋財
物，然因黃碧蓮奮力掙脫，跑至客廳呼喊，上訴人乃追出，於拉扯中，水果刀劃傷黃
碧蓮之左拇指挫傷、上嘴唇、頸部挫破傷之傷害︵傷害部分未據告訴︶，嗣上訴人驚
慌逃逸，將強盜所得之一千五百元，掉落於客廳地板上，迨於同年三月二十四日下午
四時三十分許，上訴人再度至台北縣永和市○○路一０四巷八號前裝設有線電視設備
，為黃碧蓮發覺，乃報警逮捕，並至上訴人住處查扣所有供犯罪所用之口罩一個、水
果刀一把，及於強盜時所穿之休閒服一件等情。因認第一審適用懲治盜匪條例第五條
第一項第一款、第八條、刑法第四十七條、第三十八條第一項第二款，論處上訴人強
盜︵累犯︶罪刑之判決，並無不合，予以維持，駁回上訴人在第二審之上訴，固非無
見。
惟查：(一)、犯罪事實之認定，應憑證據，如未能發現相當確實證據，或證據不足以證
明，自不能以推測或擬制之方法，以為裁判基礎。又告訴人之告訴，係以使被告受刑
事訴追為目的，是其陳述是否與事實相符，仍應調查其他證據以資審認，必就其他方
面調查而與事實相符者，始得採為判決論罪之基礎。告訴人黃碧蓮於警訊指稱歹徒於
強盜時，持折疊式水果刀，紅色刀柄，單刃利尖型，刀刃長約十五公分，留短髮，著
米黃色休閒服，因戴口罩，故面像並不能看十分清楚，年約二十幾歲年輕人等語︵見
偵查卷第八頁反面︶。然扣押之水果刀，非可折疊式，有照片影本為證︵見第一審卷
第八十八頁︶；而扣案上訴人所有之休閒服，係藍、淺藍、白、黃等顏色之橫形條紋
相間，條紋色彩甚為鮮明︵見偵查卷第十四頁︶，亦與告訴人所供米黃色休閒服不同
。何況，依告訴人所述歹徒持水果刀，於拉扯中，劃傷告訴人之左拇指挫傷、上嘴唇
、頸部挫破傷之傷害，提出診斷書為證︵見偵查卷第十五頁︶，設告訴人所稱上情屬
實，則告訴人既被查扣之水果刀劃傷，何以查扣之水果刀、休閒服，經檢驗結果，均
呈陰性反應︵即無血跡反應︶，未發現可疑斑跡，無法與被害人黃碧蓮血跡進行比對
，此有內政部警政署刑事警察局鑑驗書可稽︵見偵查卷第二十三頁︶。且黃碧蓮於事
後提出歹徒強盜時捆綁其手腳之膠帶及歹徒接觸過之信封、皮包、小紙盒、小塑膠袋
等五件物品︵見偵查卷第三十頁︶，但經內政部警政署刑事警察局鑑驗結果，認該五
件物品，均未顯現可資比對之指紋，亦有內政部警政署刑事警察局函可證︵見偵查卷
第三十四頁︶。足見黃碧蓮指訴情節與事實並不相符，則原判決以黃碧蓮之指述，及
查扣之水果刀、休閒服與不具個別特徵之口罩等物，資為認定上訴人強盜犯行之證據
，即有可議。(二)、第一審判決事實記載查扣上訴人於強盜被害人黃碧蓮時所穿著之休
閒服一件等語；於判決理由欄內亦記載「於被告︵上訴人︶住處扣得如被害人所述之
強盜者所使用之物品」等語︵見第一審判決第二頁反面末二行︶，即認定查扣之休閒
服係上訴人供犯罪所穿著；卻於理由欄又記載「在被告︵上訴人︶上開住處扣得之休
閒服一件，非供被告本件犯罪之用，與本案尚無關連，自無庸併予宣告沒收之」︵見
第一審判決理由欄二之末三行︶。顯就查扣之休閒服，是否供上訴人犯罪之用，事實
理由所述矛盾，原判決未予糾正，而予維持，並予以引用作為判決之內容，亦有判決
理由矛盾之違法。上訴意旨指摘原判決不當，為有理由，應認仍有撤銷發回更審之原
因。
據上論結，應依刑事訴訟法第三百九十七條、第四百零一條，判決如主文。
中      華      民      國    九十二    年      四      月    二十四    日
                              最高法院刑事第九庭
                                  審判長法官  陳  炳  煌
                                        法官  陳  正  庸
                                        法官  韓  金  秀
                                        法官  吳  信  銘
                                        法官  徐  文  亮
      右正本證明與原本無異
                                              書  記  官
中      華      民      國    九十二    年      五      月     一       日


司法院資訊處製作；財團法人民間司法改革基金會備份。
